【裁判字號】    89,台上,2440
【裁判日期】    890504
【裁判案由】    違反麻醉藥品管理條例
【裁判全文】
最高法院刑事判決                              八十九年度台上字第二四四○號
    上 訴 人  台灣高等法院高雄分院檢察署檢察官
    被    告  甲○○
右上訴人因被告違反麻醉藥品管理條例案件，不服台灣高等法院高雄分院中華民國八
十九年一月三十一日第二審判決（八十八年度上訴字第五七四號，起訴案號：台灣屏
東地方法院檢察署八十六年度偵字第二四三九號），提起上訴，本院判決如左：
    主  文
原判決關於甲○○部分撤銷，發回台灣高等法院高雄分院。
    理  由
本件原判決以公訴意旨略以：被告甲○○以概括之犯意，於民國八十六年三月間，售
予綽號「東東」、「坤城」、「阿福」、「小胖」、「小朱」、「許仔」、「春仔」
、「殺人」、「茂」等人，其中於八十六年三月十六日售予「小朱」一千元，「茂」
五百元，另售予綽號「上海」者安非他命二千元，從中牟利。因認被告此部分涉有麻
醉藥品管理條例第十三條之一第二項第四款非法販賣化學合成麻醉藥品罪嫌。經審理
結果，認無確切證據證明被告販賣安非他命，因而撤銷第一審論處被告連續非法販賣
化學合成麻醉藥品罪刑之判決，改判諭知被告無罪，固非無見。
惟查：(一)、審理事實之法院，對於被告之犯罪證據，應從各方面詳予調查，以期發現
真實，苟非調查之途徑已窮，而被告之犯罪嫌疑仍屬不能證明，要難遽為無罪之判決
。被告既辯稱：被扣得之帳冊係其向人借款所記載之資料云云，如果屬實，則其向之
借款之人必與其有相當認識及情誼，自應知渠等姓名及住處，是借款予被告之人「坤
城」、「阿福」、「小胖」、「小朱」、「許仔」、「殺人」、「茂」等雖僅屬綽號
，被告當能提供其真正姓名或住處以供查證，乃原審僅傳喚綽號「東東」之周生東、
綽號「春仔」之陳文春及綽號「上海」之洪榮宗而已，對於「坤城」等人是否確係借
款予被告，而非向被告購買安非他命者，並未命被告提供其真正姓名、地址深入查證
，即以該等綽號者無真正姓名、地址以供查證為由，未予詳細調查，即行判決，不無
未盡調查職責之違誤。(二)、法院得就起訴之犯罪事實、變更檢察官所引應適用之法條
，予以論處。原判決雖認無確切證據證明被告販賣安非他命，但依被告於八十六年三
月十七日在警訊供稱：「我曾提供安非他命給綽號『東東』及『春仔』二位男子……
」等語，及證人綽號「春仔」之陳文春在原審證稱：「我們是朋友，他去我家玩，問
我有沒有吸食工具，她就拿出來吸，也請我吸。」、「她問我有沒有吸食工具，我說
有，她就倒下去」等語（見原審卷第二二四頁正反面），如果無訛，則被告縱無販賣
安非他命之犯行，此部分是否與轉讓安非他命之行為相當，而得變更檢察官所引應適
用之法條，予以論處，原審未予說明，亦有可議。檢察官上訴意旨指摘原判決關於被
告部分之判決不當，非全然無理由，應認此部分有撤銷發回更審之原因。
據上論結，應依刑事訴訟法第三百九十七條、第四百零一條，判決如主文。
中      華      民      國    八十九    年      五      月      四      日
                              最高法院刑事第十一庭
                                  審判長法官  莊  登  照
                                        法官  洪  明  輝
                                        法官  蔡  清  遊
                                        法官  黃  一  鑫
                                        法官  林  秀  夫
      右正本證明與原本無異
                                              書  記  官
中      華      民      國    八十九    年      五      月     十一     日


司法院資訊處製作；財團法人民間司法改革基金會備份。
